臺灣屏東地方法院刑事判決　　　　　　　　　　　　　九十三年度簡上字第四號
　　上訴人即被　告　甲○○
右上訴人因違反臺灣地區與大陸地區人民關係條例等案件，不服本院九十三年度簡字
第四十五號中華民國九十三年一月三十日刑事簡易判決（聲請簡易判決處刑案號：九
十二年度偵字第四二九○號），提起上訴，本院依簡式審判程序判決如左：
    主  文
原判決撤銷。
甲○○共同違反不得使大陸地區人民非法進入臺灣地區之規定，處有期徒刑伍月，併
科罰金新台幣拾萬元，有期徒刑如易科罰金，以參佰元折算壹日，罰金如易服勞役，
以參佰元即新台幣玖佰元折算壹日；又共同非法獵捕、宰殺保育類野生動物，處有期
徒刑陸月，如易科罰金，以參佰元折算壹日。扣案之海豚屍體伍拾捌點陸公斤及漁船
鏢槍壹支沒收。應執行有期徒刑拾月，併科罰金新台幣拾萬元，有期徒刑如易科罰金
，以參佰元折算壹日，罰金如易服勞役，以參佰元即新台幣玖佰元折算壹日，扣案之
海豚屍體伍拾捌點陸公斤及漁船鏢槍壹支沒收。
    事實及理由
一、本件被告犯罪事實與原審刑事簡易判決同，茲引用之（如附件）。
二、證據：依下列證據，被告甲○○犯罪事實堪可認定。
（一）被告甲○○於本院審理中之自白。共犯NGUYEN MINH HUNG二人於警、偵訊時之
      自白。
（二）證人大陸女子黃小清、張闖、薛蓮、李丹、陳瑜、吳玲及陳飛娟警訊中之證詞
      。
（三）卷附保育類野生動物名錄、中華鯨豚協會九十二年十月二十三日九二鯨豚字第
      ○九五號函、漁船船員手冊、外國籍船員證、漁業執照、進出港檢查表、檢查
      紀錄表、航海圖等影本、行政院農業委員會九十三年六月四日農授林務字第○
      九三一六一○四一○號函各一份及照片十二幀。
（四）扣案海豚屍體五十八點六公斤及漁船鏢槍一支。
三、按「瓶鼻海豚」業經行政院農業委員會（以下簡稱農委會）公告之「保育類野生
    動物名錄」列為「珍貴稀有野生動物」，為野生動物保育法第四條第一項第一款
    之保育類野生動物。核被告前往大陸地區福建省湄州載運大陸人民進入臺灣地區
    之行為，係違反臺灣地區與大陸地區人民關係條例第十五條第一款、第二十八條
    之規定，其行為後同條例第七十九條第二項已於九十二年十月二十九日修正為：
    「意圖營利而犯前項之罪者（違反第十五條第一款），處三年以上十年以下有期
    徒刑，得併科新台幣五百萬元以下罰金。」並於同年十二月三十一日施行，經比
    較修正前第七十九條第一項「違反第十五條第一款規定者，處五年以下有期徒刑
    、拘役或科，或併科新台幣五十萬元以下罰金。」之規定，依刑法第二條第一項
    後段，自應適用裁判前有利於被告之修正前同條例第七十九條第一項。被告意圖
    營利違反同條例第十五條第一款之行為核犯修正前同條例第七十九條第一項之罪
    。又同條例第八十條第一項，因同條例第二十八條於九十二年十月二十九日修正
    後僅餘一項，故將原第八十條第一項法文之「違反第二十八條第一項」一併修正
    為「違反第二十八條」（九十三年三月一日施行），相關刑度則無修正，故依刑
    法第二條第一項前段之規定，被告違反第二十八條之行為，應依裁判時即修正後
    之同條例第八十條第一項論處。被告獵捕、宰殺海豚之行為，則係違反野生動物
    保育法第十八條第一項之規定，應以野生動物保育法第四十一條第一項第一款、
    第二款之規定論罪。被告有此二款違法情狀，然侵害社會法益單一，應屬單純一
    罪。被告所犯上開各罪與NGUYEN MINH HUNG有犯意聯絡與行為分擔，應屬共同正
    犯。被告所犯修正前台灣地區與大陸地區人民關係條例第七十九條第一項及修正
    後第八十條第一項兩罪間，有方法結果之牽連犯關係，應從一重之修正前同條例
    第七十九條第一項處斷。而其所犯修正前台灣地區與大陸地區人民關係條例第七
    十九條第一項之罪與野生動物保育法第四十一條第一項第一款、第二款之罪間，
    犯意各別，構成要件互殊，應屬獨立數罪，爰分論併罰。茲審酌被告為貪圖每載
    運一名大陸女子可得新台幣二萬元之報酬而犯本件犯行，且所載運之大陸女子達
    七人之多，對本國關於大陸人民進入台灣地區之管理產生相當程度之危害，然其
    尚無犯罪前科，犯後坦承犯行，態度尚佳等一切情狀，量處如主文所示之刑，並
    諭知有期徒刑如易科罰金，及罰金如易服勞役之折算標準。有期徒刑部分並依法
    定其應執行刑。扣案海豚屍體五十八點六公斤為野生動物保育法第三條第六款所
    定之保育類野生動物產製品。漁船鏢槍一支則為供被告犯罪所用之獵具，均應依
    野生動物保育法第五十二條第一項之規定宣告沒收。原判決以被告犯罪事證明確
    ，據以論科，固非無見。然被告犯罪後台灣地區與大陸地區人民關係條例第七十
九條第一項及第八十條第一項均已修正施行，原審未依刑法第二條第一項之規定
    ，比較修正前後法律之適用。又扣案海豚屍體應屬保育類野生動物之產製品，原
    審仍認係保育類野生動物，於法自屬有違。此外原判決據上論結欄未引刑法第五
    十五條、第五十一條第五款及野生動物保護法第四十一條第一項第二款，亦有疏
    漏。被告以原審量刑過重及未宣告緩刑提起上訴，固無理由，然原判決既有上開
    可議之處，自應撤銷改判。
據上論斷，應依刑事訴訟法第四百五十五條之一第三項、第三百六十九條第一項前段
、三百六十四條、第三百七十三條、第二百七十三條之一第一項、第二百九十九條第
一項前段，修正前臺灣地區與大陸地區人民關係條例第七十九條第一項、修正後同條
例第八十條第一項，野生動物保育法第四十一條第一項第一款、第二款、第五十二條
第一項，刑法第十一條第一項、第二條、第二十八條、第五十五條、第五十一條第五
款、第四十一條第一項前段、第二項、第四十二條第二項，罰金罰鍰提高標準條例第
二條，現行法規所定貨幣單位折算新台幣條例第二條，判決如主文。
本案經檢察官何克昌到庭執行職務。
中      華      民      國      九十三      年      七    月    十三    日
                                      臺灣屏東地方法院刑事第三庭
                                          審判長  法  官  蔡國卿
                                                  法  官  柯雅惠
                                                  法  官  楊萬益
右正本證明與原本無異。
不得上訴。
                                                  書記官   曾文玲
中      華      民      國      九十三      年      七    月    十三    日
附錄本判決論罪科刑法條：
臺灣地區與大陸地區人民關係條例第十五條第一款
下列行為不得為之：
一  使大陸地區人民非法進入臺灣地區。
臺灣地區與大陸地區人民關係條例第二十八條
中華民國船舶、航空器及其他運輸工具，非經主管機關許可，不得航行至大陸地區。
前項許可辦法，由交通部會同有關機關擬訂，報請行政院核定後發布之。
臺灣地區與大陸地區人民關係條例第七十九條第一項
違反第十五條第一款規定者，處五年以下有期徒刑、拘役或科或併科新台幣五十萬元
以下罰金。
臺灣地區與大陸地區人民關係條例第八十條第一項
中華民國船舶、航空器或其他運輸工具所有人、營運人或船長、機長、其他運輸工具
駕駛人違反第二十八條第一項規定或違反第二十八條之一第一項規定或台灣地區人民
違反第二十八條之一第二項規定者，處三年以下有期徒刑、拘役或科或併科新台幣一
百萬元以上一千五百萬元以下罰金。但行為係出於中華民國船舶、航空器或其他運輸
工具之船長或機長或駕駛人自行決定者，處罰船長或機長或駕駛人。
野生動物保育法第十八條
保育類野生動物應予保育，不得騷擾、虐待、獵捕、宰殺或為其他利用。但有下列情
形之一，不在此限：
一  族群量逾越環境容許量者。
二  基於學術研究或教育目的，經中央主管機關許可者。
前項第一款保育類野生動物之利用，應先經地方主管機關許可；其可利用之種類、地
點、範圍及利用數量、期間與方式，由中央主管機關公告之。
前二項申請之程序、費用及其他有關事項，由中央主管機關定之。
野生動物保育法第四十一條第一項第一款
有下列情形之一，處六月以上五年以下有期徒刑，得併科新台幣二十萬元以上一百萬
元以下罰金：
一  未具第十八條第一項第一款之條件，獵捕、宰殺保育類野生動物者。
